臺灣板橋地方法院刑事判決　　　　　　　　　　　　　八十九年度自字第三一六號
　　自　訴　人　宏昌小客車租賃有限公司
　　代　表　人　劉志明
　　自訴代理人　戊○○
　　被　　　告　乙○○
右列被告因侵占案件，經自訴人提起自訴，及台灣桃園地方法院檢察署檢察官移送併
辦（八十九年度偵字第一三九二八號），本院判決如左：
    主  文
乙○○意圖為自己不法之所有，而侵占自己持有他人之物，處拘役伍拾日，如易科罰
金，以參佰元折算壹日。緩刑肆年。
    事  實
一、乙○○於民國八十九年七月二十六日，向宏昌小客車租賃有限公司（下稱宏昌公
    司）承租車牌號碼為３Ｇ─２８９０號自用小客車一部，約定租金為新台幣（下
    同）一千八百元，租期一日，宏昌公司即將前開自用小客車交予乙○○持有使用
    。但乙○○自翌日即八十九年七月二十七日起，基於為自己不法所有之意圖，即
    未再依約繳納租金，並將自己持有之上開自用小客車，予以侵占入己，拒不返還
    宏昌公司。嗣於八十九年九月十九日，經不知名之拖吊場人員於台北市路邊拖吊
    該車並通知後，宏昌公司始將上開自用小客車取回。
二、案經宏昌公司提起自訴。
    理  由
一、被告乙○○於審理時坦承於上述時、地向自訴人承租上開自用小客車之事實，但
    否認有侵占犯行，辯稱：我是幫朋友丁○○、甲○○等人租車，租車後就將車子
    交給丁○○，當時跟車行說先租一、二天，隔天有說要再租五天，後來丁○○有
    說已經還車了。
二、經查：
  (一)右開事實，業據自訴人具狀指述明確，並有汽車租賃契約書影本一紙附卷可稽，
    且自訴代理人到庭陳稱：被告自八十九年七月二十七日起即未再給付租金，雖有
    電話表示要加租，但之後未再與車行聯絡，亦未與車行討論清償租金事宜，且上
    開小客車係遭拖吊場人員通知後始尋獲等語。
  (二)被告雖辯稱是幫朋友租車云云。惟據證人丁○○到庭證稱：「我沒有委託乙○○
    租車。有天我要到竹南去，乙○○就說，他也要去，當時他和甲○○天天在一起
    ，乙○○說，他要去他認識的板橋的一家車行租車，可以免押證件、免押金，要
    我先替他出頭一天的車租，我就請我的朋友先替他出頭一天的車租。我告訴乙○○，我先幫你出一天的車租，以後的車租你要自己想辦法。我記得是乙○○去租
    車的。後來我和乙○○、尚意峰就開著乙○○租來的車到竹南去找朋友，當天尚
    意峰剛好來找我。後來，乙○○、尚意峰在竹南有發生口角。當天我們就從竹南
    回到台北，車子是乙○○開去找甲○○的，我和尚意峰在桃園龜山就下車了。我
    記得乙○○後來有告訴我，車子已經超過時間了，因為沒有錢繳車租，所以車子
    還沒有還給車行。我就告訴他，我已經出了第一天的車租了，其他的，你自己去
    想辦法」、「租車時，我有去車行，可是都是乙○○和車行老闆接洽的，我當時
    坐在我女朋友的車內。是乙○○拿他的駕照去辦理租車手續的」等語（本院九十
    一年一月九日訊問筆錄）；另證人甲○○亦到庭證稱：「我不知道乙○○為何要
    租車，我知道他有租車載丁○○、尚意峰去通霄一帶，他租車有告訴我，是他自
    己要用，我沒有請他幫我租車，他們去通霄回來後，乙○○有來找我聊天，之後
    他就把車子開走」等語（本院九十一年二月二十七日訊問筆錄）。由上述證詞對
    照可知，被告當時是因自己需要而租車，且親自到他認識之宏昌公司租車，並無
    其所稱為朋友丁○○、甲○○等人租車之情事。
  (三)被告向自訴人承租上開小客車後，自八十九年七月二十七日起即未再給付租金，
    仍繼續開車使用，卻未與車行聯絡付款或還車事宜，顯見被告主觀上即有不繳納
    租金將車據為己用之意圖，客觀上復有實際占有使用該車之侵占行為。從而，被
    告侵占犯行，應可認定。
三、被告所為，
  (一)犯刑法第三百三十五條第一項侵占罪。
  (二)被告行為後，刑法第四十一條關於易科罰金之規定，業經立法院於九十年一月四
    日修正通過，並經總統於同年月十日明令公布，同年月十二日生效施行。比較新
    舊法結果，以新法有利於被告，自應適用新法，諭知易科罰金之折算標準。
  (三)審酌刑法五十七條規定，量處如主文所示之刑，並諭知易科罰金之折算標準（主
    文所記載三百元是銀元單位，折算新台幣為九百元）。
  (四)被告五年內未曾受有期徒刑以上刑之宣告，有臺灣高等法院檢察署刑案紀錄簡覆
    表在卷可稽，且犯罪後已與自訴人達成和解，同意賠償全部損失二十四萬五千八
    百元，迄今已幾付二期共一萬元，有和解協議書一份附卷可稽，並經自訴代理人
    陳明在卷，顯見其態度尚稱良好，本院認其所宣告之刑以暫不執行為適當，依刑
    法第七十四條第二款規定併宣告緩刑四年，以啟自新。
四、移送併辦意旨略以：被告另於八十九年九月四日向肯達小客車租賃公司（下稱肯
    達公司）租用車號ＧＧ－２５４０號自用小客車，言明租用一天，但於給付一天
    車租後，即無聯絡，且四處尋無被告，因認其就此部分亦涉有侵占罪嫌云云。惟
    查：犯罪事實應依證據認定之，無證據不得推定其犯罪事實；又不能證明被告犯
    罪者，應諭知無罪之判決；刑事訴訟法第一百五十四條、第三百零一條第一項分
    別定有明文。訊據被告否認此部分犯行，辯稱其已主動電話告知肯達公司停車處
    ，請其派員牽車，事後亦已給付車租一萬元，目前僅剩六千八百元未還而已。而
    據肯達公司代表人丙○○亦陳稱於八十九年九月十六日確有人電話告知該小客車
    在龜山光啟中學山上，故派人取回，車租當初共積欠一萬六千八百元等語（偵查
    卷第八頁反面、本院九十年三月八日、十一月二十六日訊問筆錄及九十年十一月
    二十六日書面陳述狀）。由此可知，被告既已主動告知肯達公司上開小汽車停放
    處，通知其派人取回，顯無將該小汽車易持有為所有之犯意，即與侵占罪之構成
    要件不符，實難僅以積欠車租未還即推論其有侵占犯行。依照前開規定，移送併
    辦部分本應諭知無罪，即與被告前開論罪科刑部份無連續犯之裁判上一罪關係，
    本院自無從併予審理，應退回由檢察官另行處理。
據上論斷，應依刑事訴訟法第三百四十三條、第二百九十九條第一項前段，刑法第二
條第一項前段、第三百三十五條第一項、第四十一條第一項前段、第七十四條第二款
，罰金罰鍰提高標準條例第一條前段、第二條，判決如主文。
中      華      民      國    九十一    年      三      月    二十七    日
                                    臺灣板橋地方法院刑事第三庭
                                        法  官  劉以全
右正本證明與原本無異。
如不服本判決，應於判決送達後十日內，向本院提出上訴狀。
                                        書記官  張慧玲
中      華      民      國    九十一    年      三      月    二十七    日
附錄本案論罪法條
中華民國刑法第三百三十五條：
 (普通侵占罪)
意圖為自己或第三人不法之所有，而侵占自己持有他人之物者，處五年以下有期徒刑
、拘役或科或併科一千元以下罰金。
前項之未遂犯罰之。
